【裁判字號】    98,訴,823
【裁判日期】    981112
【裁判案由】    撤銷信託行為等
【裁判全文】
臺灣士林地方法院民事判決               98年度訴字第823號
原      告  台新國際商業銀行股份有限公司
法定代理人  乙○○
訴訟代理人  戊○○
            甲○○
被      告  丙○○
                      18號
            丁○○
                      18號
上列當事人間請求撤銷信託行為等事件，本院於中華民國98年10
月22日言詞辯論終結，判決如下：
    主      文
被告丙○○、丁○○間就如附表所示不動產所為信託契約之債權
行為及所為所有權移轉信託登記之物權行為，均應予撤銷。
被告丁○○應將上開不動產於民國九十七年一月二十一日以信託
為登記原因之所有權移轉登記予以塗銷。
訴訟費用由被告負擔。
    事實及理由
一、原告主張：被告丙○○明知其於民國93年3 月間與原告訂立
    信用卡申請暨約定契約，由被告提供卡號0000000000000000
    號之信用卡，作為原告消費簽帳之用。被告丙○○自96年11
    月5 日起，即未依約繳款，逾期天數已達509 天，積欠新臺
    幣（下同）550,565 元尚未清償。竟於97年1 月21日將如附
    表所示不動產，以信託為登記原因將如附表所示之不動產信
    託予被告丁○○，並於同年月28日辦理登記完畢，該設定信
    託之行為業已害及原告對被告丙○○之債權，為此，爰依信
    託法第6 條第1 項規定，聲明請求：如主文第1 、2 項所示
    。
二、被告則均聲明駁回原告之訴。被告丙○○辯稱並無詐害債權
    的意思；被告丁○○辯稱：塗銷登記會侵害其權益等語資為
    抗辯。
三、本院得心證之理由：
（一）按信託行為有害於委託人之債權人權利者，債權人得聲請
      法院撤銷之，信託法第6 條第1 項定有明文。次按債權人
      依民法第244 條第1 項或第2 項之規定，聲請法院撤銷詐
      害行為時，得並聲請命受益人或轉得人回復原狀，民法第
      244 條第4 項前段亦有明文規定。信託法第6 條第1 項其
      立法意旨應係為避免債務人利用信託制度以達脫產目的，
      應屬民法第244 條第1 項、第2 項之特別規定，因此，債
      權人苟依信託法第6 條第1 項規定聲請撤銷登記行為，應
      得類推適用民法第244 條第4 項前段規定，並聲請命受益
      人或轉得人回復原狀。
（二）原告主張被告丙○○所有如附表所示之不動產於被告丙○
      ○積欠系爭債務後始信託予被告丁○○之事實，被告並不
      爭執，且據原告提出與所述相符之信用卡申請書暨約定書
      （本院卷第11頁）、債權金額計算書（本院卷第12頁）、
      土地及建物登記謄本（本院卷第67-70 頁）、不動產異動
      索引（本院卷第20、21頁）等件為證，且被告丙○○具有
      針對系爭債權之清償故意讓原責任財產減少之意思，亦據
      被告丙○○於審理中自認：「我有向被告丁○○買房子，
      還有一些錢沒有給被告丁○○，因為還欠被告丁○○錢，
      所以就將係爭房屋信託給被告丁○○」等語，核與被告丁
      ○○於審理中陳稱：「丙○○欠我二百萬元沒有給付給我
      ，為了保障聽代書的話，將係爭房地信託給我，這樣銀行
      就不會來執行」，「（問：目前這房地已經信託你的名義
      後，現在誰在使用？）現在都是被告丙○○在使用中」等
      語有關被告丙○○只是為了讓被告丁○○的債權獲得確保
      ，故設定信託以阻止原告用以執行系爭債權情節明確一致
      ，是被告間關於如附表所示不動產設定信託之行為並不符
      合讓他人為受託管理之目的，而係為使被告丁○○以外債
      權人實現債權時造成障礙，應堪認定。是依上揭規定意旨
      ，原告主張撤銷被告間上開信託行為，且請求被告丁○○
      塗銷登記，應屬有據，堪足可採。
四、綜上，原告以被告間就如附表所示不動產所為之信託行為，
    有害於原告之權利，依信託法第6 條第1 項之規定，訴請撤
    銷被告間就如附表所示不動產所為之信託債權行為及物權行
    為，並請求被告將如附表所示不動產於97年1 月21日以信託
    為登記原因之所有權移轉登記予以塗銷，為有理由，應予准
    許。
九、據上論結，本件原告之訴為有理由，依民事訴訟法第85條第
    2 項，判決如主文。
中    華    民    國    98    年    11    月    12    日
                  民事第一庭  法  官  古振暉
以上正本證明與原本無異。
如對本判決上訴，應於判決送達後20日內向本院提出上訴狀。
中    華    民    國    98    年    11    月    16    日
                              書記官  姜貴泰
附表：
┌──┬────────────┬────────────┐
│編號│土地地號或建物建號      │備            註        │
├──┼────────────┼────────────┤
│ 1  │地號：臺北市○○區○○段│權利範圍：613/10000     │
│    │      一小段600號       │                        │
├──┼────────────┼────────────┤
│ 2  │地號：臺北市○○區○○段│權利範圍：613/10000     │
│    │      一小段600-1號     │                        │
├──┼────────────┼────────────┤
│ 3  │建號：臺北市○○區○○段│權利範圍：613/10000     │
│    │      一小段601號       │                        │
├──┼────────────┼────────────┤
│ 4  │建號：臺北市○○區○○段│權利範圍：613/10000     │
│    │      一小段601-1號     │                        │
├──┼────────────┼────────────┤
│ 5  │建號：臺北市○○區○○段│權利範圍：全部          │
│    │      一小段10122號     │門牌號碼：臺北市士林區中│
│    │                        │山北路7段114巷36弄18號  │
├──┼────────────┼────────────┤
│ 6  │建號：臺北市○○區○○段│權利範圍：2669/10000    │
│    │      一小段10129號     │門牌號碼：臺北市士林區中│
│    │                        │山北路7段114巷36弄18號地│
│    │                        │下樓                    │
└──┴────────────┴────────────┘


司法院資訊處製作；財團法人民間司法改革基金會備份。
